【裁判字號】    95,上訴,962
【裁判日期】    950831
【裁判案由】    妨害自由等
【裁判全文】
臺灣高等法院臺中分院刑事判決         95年度上訴字第962號
上  訴  人
即  被  告  丁○○○
選任辯護人  羅豐胤律師
            黃靖閔律師
上列上訴人即被告因妨害自由等案件，不服臺灣臺中地方法院94
年度訴字第3821號，中華民國95年3月24日第一審判決（起訴案
號：臺灣臺中地方法院檢察署94年度偵字第10667號），提起上
訴，本院判決如下：
    主  文
上訴駁回。
    犯罪事實
一、丁○○○與乙○○（越南籍）於民國91年4月16日結婚，乙
    ○○並於91年5月5日入境來臺定居，二人間具有家庭暴力防
    治法第3條第1款之家庭成員關係，然相處並非和睦。嗣於93
    年11月6日19時許（起訴書誤認為18時許），在臺中縣大里
    市○○○街58巷4號住處，丁○○○之母江蜜因懷疑乙○○
    到其房間內竊取金錢，乃向乙○○佯稱丁○○○之父詹進益
    有事，要乙○○至2樓詹進益、江蜜房間，乙○○不疑有他
    ，即至該2樓詹進益、江蜜房間。乙○○一進入該房間，詹
    進益即將房門關上，並詢問乙○○是否有竊取其房間內之金
    錢，乙○○回稱並未偷竊，詹進益即基於普通傷害之犯意，
    以腳踢乙○○，並出手毆打乙○○。於詹進益毆打乙○○之
    時，丁○○○適返回家中，並進入前開房間內，竟與詹進益
    、江蜜（其2人另由檢察官起訴，現由原審法院另案審理中
    ）共同基於普通傷害及妨害自由之犯意聯絡，由丁○○○將
    乙○○拖出上開房間，在2樓樓梯口處，以腳踢及以手毆打
    之方式傷害乙○○。丁○○○、江蜜持續上開施以強暴手段
    ，並出於脅迫，要求乙○○簽立離婚協議書，否則就必須承
    認確有竊取家中金錢之竊盜行為，使乙○○行無義務之事。
    乙○○不從，即由江蜜在2樓樓梯口處看守乙○○，不讓乙
    ○○睡覺，而妨害乙○○行使權利。迄同年月7日清晨，丁
    ○○○將乙○○帶往3樓其2人之房間內，丁○○○先以棉被
    蓋住乙○○，丁○○○、詹進益二人將乙○○壓制在地上，
    共同毆打乙○○。迨同日早上，丁○○○前去上班至中午下
    班期間，由詹進益看守乙○○，以拉扯乙○○頭髮之方式，
    不讓乙○○休息睡覺，亦不准乙○○吃飯。丁○○○於當日
    中午下班返家後，復將乙○○帶往住處4樓（即頂樓搭蓋）
    洗衣、晾衣之房間，繼續毆打乙○○，要求乙○○同意離婚
    或承認偷錢之事，並將乙○○反鎖拘禁在該房間內，而剝奪
    乙○○之行動自由，乙○○因不堪丁○○○等人以上揭強暴
    、脅迫之手段，因此承認有偷錢之事，乙○○並因上揭傷害
    ，而受有全身多處瘀傷鈍挫傷、上唇撕裂傷2公分、右眼挫
    鈍傷、左側遠端橈骨骨折等傷害。丁○○○因已錄音取得乙
    ○○已承認偷錢之談話，乃許乙○○離開4樓房間，然仍由
    江蜜看守乙○○，不准乙○○出門離開住處，而限制乙○○
    之行動自由。嗣於同年月9日凌晨4時30分許，乙○○因不堪
    凌虐，乃趁丁○○○之家人等均熟睡之際，由上開住處4 樓
    前段（後段為洗衣、晾衣間）翻越陽台短牆，以垂掛攀沿有
    線電視之電纜線下降方式逃離，然因體力不濟，迨下降至1
    樓時，已無力地坐於住處前路面休憩。至同日凌晨5時許，
    適有鄰居程靖淑下班後經過該處，見乙○○坐於地面並受有
    傷害，且不明原因，即按門鈴通知丁○○○，丁○○○始將
    乙○○送醫治療。
二、案經乙○○訴請臺灣臺中地方法院檢察署檢察官偵查起訴。
    理  由
一、訊據上訴人即被告丁○○○固坦承：於93年11月9日凌晨5時
    許，因鄰居程靖淑見告訴人乙○○受傷坐在其上開住住處門
    外，經程靖淑按門鈴通知後，始將告訴人送醫治療之事實，
    然矢口否認有何傷害或拘禁告訴人之犯行，辯稱：伊並未毆
    打告訴人，也未將告訴人關起來，是告訴人自己承認有偷伊
    父母的錢，伊沒有逼告訴人離婚及承認偷錢的事，且告訴人
    曾於93年11月8日外出前往立聖中醫診所就醫，並未有行動
    不自由之情形，伊住處4樓為開放空間，未裝設隔門或加鎖
    ，不可能將告訴人鎖在4樓。告訴人身上的傷，一部分是告
    訴人於93年11月7日晚上，自己從3樓樓梯跌倒受傷的，一部
    分是告訴人於93年11月9日從4樓垂吊下來時，因電纜線斷掉
    ，而跌落地面造成的云云。惟查：
  (一)、告訴人於原審審理時以證人身分結證稱：93年11月6日之
      前，伊曾與被告發生爭吵，被告叫人來辦理離婚，伊不願
      意，後來那個人走了。於同年11月6日晚上，吃飽飯後，
      大概是晚上7、8點，伊婆婆江蜜叫伊到樓上伊婆婆的房間
      ，說伊公公詹進益有事要跟伊說，伊進去房間內，詹進益
      就把房門鎖起來，說他房間內的錢不見了，問伊有沒有拿
      ，伊說沒有拿，詹進益就直接用腳踢伊，用手打伊，伊倒
      在他們的床上，他還說他的錢不見了，伊怎麼可能沒有拿
      ，就一直打伊。當時江蜜抱著小孩在房間內看詹進益出手
      打伊。後來被告回來了，江蜜打開門讓被告進來，被告把
      伊拖出詹進益的房間門口，在樓梯口打伊。被告用手腳亂
      打伊的身體，且拿離婚協議書叫伊簽名，伊不簽名，後來
      江蜜叫被告去睡覺，由江蜜看著伊，叫伊簽離婚協議書。
      後來被告去睡了一覺之後起來，問伊到底要不要簽，整晚
      伊都是在2樓的樓梯伊公婆的房間外，不讓伊睡覺，一直
      叫伊簽離婚協議書。後來11月6日晚上快天亮的時候，應
      該是在11月7日的清晨，被告帶伊到伊3樓的房間，被告拿
      了一件大被子，從伊頭上蓋起來，被告跟詹進益把伊壓在
      地上毆打伊。天亮之後，被告去上班，伊一直都在3樓的
      房間內，當天詹進益拉著伊的頭髮，不讓伊睡覺，也不讓
      伊吃飯，一直在旁邊看著伊。被告於11月7日上班中午回
      來，把伊帶到4樓的裡面的那一間房間，繼續毆打伊，要
      求伊離婚，被告說如果伊不要離婚的話，也要承認有偷錢
      的事情。後來因為伊很餓，很想睡覺，所以伊就承認了，
      他們有錄音。後來他們才放伊出來吃飯。伊身上的傷，只
      有右側臉頰及額頭的部份，是伊垂吊下來的時候，磨擦牆
      壁弄傷的，其他的部份是被打造成的。伊嘴唇上的傷是被
      告打伊時，伊喊救人，被告挖伊的嘴巴，所以才會受傷。
      當時電纜線沒有斷，伊是用二條電線綁在一起，長度會垂
      到地面等語明確（見原審卷95年3月10日審理筆錄）。核
      與告訴人於偵查中陳稱：被告想與伊離婚，要伊簽離婚協
      議書，伊不願意，於93年11月7日，在伊公公房間及伊與
      被告的房間，被告拿棉被蓋住伊身上，把伊壓制在地上，
      被告與伊公公一起打伊，伊沒有看到他們是拿什麼東西打
      ，因為伊被棉被蓋住。93年11月7日連續2天，不讓伊吃東
      西，也不讓伊睡覺等語（見偵卷第34、35頁）；及於警詢
      中陳稱：93年11月6日晚間7、8點左右，伊與小孩吃飽飯
      在樓下看電視，後來伊婆婆跟伊說伊公公有事要找伊談，
      後來伊上2樓去找伊公公，他叫伊進入房間，伊公公將電
      視聲音調很大聲，問伊要不要與被告離婚，伊說不要，他
      又說房間有一些錢不見，問是不是伊偷的，伊說沒有偷，
      他就出手毆打伊。後來被告也到伊公公的房間，他們二人
      一同將伊推拉至3樓伊房間，被告拿出棉被將伊整個人蓋
      住後，他們二人一起毆打伊，伊大聲喊救命，被告見狀就
      用雙手勒住伊脖子，並用手扳開伊嘴巴，叫伊不要大聲叫
      。他們打完後便逼迫伊簽離婚同意書，並要伊承認向伊公
      公偷錢，伊當時不願意。後來二日期間，伊先生家人不肯
      給伊吃飯，也不讓伊睡覺，將伊關在4樓，伊因受不了他
      們的施虐，便同意他們的要求，想說這樣他們會給伊吃飯
      ，伊再找機會出去向警方報案。伊於93年11月9日凌晨3點
      ，從4樓用電線綁住鐵窗，自樓上慢慢往下攀降，當時因
      伊身體受傷且身體虛弱，於天亮攀降到樓下，後來鄰居有
      看到伊身體受傷，那名鄰居說要叫門，叫被告家人出來將
      伊送醫，伊說不要，後來鄰居就按電鈴叫伊先生出來，將
      伊載至醫院救護。伊自4樓攀降至樓下時，並沒有跌落等
      語（見偵卷第4、5頁）均大致相符。徵之告訴人係於案發
      後逾7個月，始製作警詢筆錄，而先後陳述之主要被害情
      節，並無任何歧異矛盾之處，苟非其確有經歷該被害事實
      ，焉有陳述明確至此之可能？
  (二)、又告訴人於93年11月9日上午5時04分許，經家人陪同至中
      國醫藥大學附設醫院急診就醫，告訴人就醫時，向醫院人
      員表示其傷害係遭家庭暴力所致，告訴人當時受有全身多
      處瘀傷鈍挫傷、上唇撕裂傷2公分、右眼挫鈍傷、左側遠
      端橈骨骨折等傷害乙節，有中國醫藥大學附設醫院95年1
      月10日院管檔字第0950100136號函暨所附具之病歷影本、
      中國醫藥大學附設醫院中市衛字第35號診斷證明書各乙份
      在卷足參。雖被告辯稱：伊並未毆打告訴人，告訴人身上
      一部分的傷，是告訴人於93年11月7日晚上，自己從3樓樓
      梯跌倒受傷的，一部分的傷是告訴人於93年11月9日從4樓
      垂吊下來時，因電線斷掉，而跌落地面造成的云云。但查
      ：、告訴人於93年11月9日當日所受之傷害，係全身多
      處瘀傷、鈍挫傷，該等瘀傷、挫傷，遍佈胸部、背部、腰
      部、手臂，且該等瘀傷係新舊分陳，其中舊傷係分佈於胸
      部、背部、腰部，新傷則分佈於臉部、手臂，有告訴人所
      受傷害照片7幀在卷可參（見偵卷第38至41頁），足見該
      等傷害確係分次造成。、而被告於原審訊問時陳稱：告
      訴人於93年11月7日晚上，從3樓樓梯滾下來，大概有10幾
      階。伊當時看到告訴人走路一跛一跛的，一直摸著背後，
      伊看到告訴人背上有傷，因為伊有幫告訴人擦藥，告訴人
      的臉當時沒有受傷，前胸部分應該也沒有受傷云云（見原
      審94年12月22日準備程序筆錄）。苟如被告所稱，告訴人
      曾於93年11月7日晚上，自樓梯跌落而受傷，則告訴人於
      93 年11月9日上午就醫時，其身上之陳舊之瘀傷，應只有
      在背部，胸部部分應未有陳舊瘀傷。然觀諸前開告訴人受
      傷照片，告訴人不僅背部有陳舊瘀傷，其前胸、腰部有多
      處陳舊瘀傷，顯與被告前開所述不符。又證人即被告之
      父詹進益於原審審理時結證稱：93年11月7日中午，被告
      沒有與告訴人發生衝突。當天早上11點多，伊在樓下客廳
      泡茶，聽到樓上有關房門的聲音，平常伊等開關門的時候
      都會發出聲音，是木板隔間。因為伊曾經掉過錢，所以聽
      到聲音後，就上去2樓查看，當時被告在家裡睡覺，伊太
      太帶小孩出門。伊上去2樓看時，發現告訴人從伊2樓的房
      間出來。伊問告訴人有沒有偷錢，告訴人否認，伊跟告訴
      人說缺錢就跟伊說，後來告訴人就到樓上去，伊很生氣就
      罵她，後來伊就下樓了。當天晚上，因為熱水器壞掉了，
      被告去查看熱水器的時候，發現熱水器上有伊房門的複製
      鑰匙，被告拿來給伊看，伊把那支鑰匙拿去伊房間試試看
      可不可以打開房門，確實是伊房間的鑰匙。伊就叫告訴人
      來問，伊說要報警，告訴人就打自己的頭部、胸部，求伊
      原諒。93年11月7日當天晚上，在發現複製鑰匙事情時，
      告訴人一直強辯說沒有，後來告訴人自己緊張跌倒。原本
      伊等是在2樓的樓梯間談話，告訴人從2樓樓梯間跌倒，但
      是她不是從樓梯上跌下去，只是撞到樓梯間的扶手而已，
      告訴人有無受傷伊不知道，從外表看不出來有受傷等語（
      見原審95年3月10日審理筆錄），亦與被告前開於原審審
      理時所稱，告訴人身上部分的傷是於93年11月7日晚上，
      從3樓樓梯滾下來，大概有10幾階云云，並不相符。、
      況被告於警詢中陳稱：（問：你供稱不曾毆打過乙○○，
      為何她於93年11月9日5時許，前往中國醫藥大學附設醫院
      就醫，醫師診斷發現她全身多處瘀傷鈍挫傷、上唇撕裂傷
      2 公分、右眼鈍挫傷、左側遠端橈骨骨折？）當時乙○○
      從住處四樓（加蓋處）以電線（有線電視電線）攀爬下樓
      時，因電線斷裂跌落地面她才受傷的云云（見偵卷第13頁
      ），並未提及告訴人身上的傷害有部分係於93年11月7日
      跌落樓梯所造成。被告於偵查中則改稱：伊沒有打告訴人
      ，那是告訴人自己捶打自己的胸部，自己抓自己的胸部。
      她身上的傷不是伊打的，是她自己跌倒造成的云云（見偵
      卷第35頁）。其於警詢、偵查及原審審理時，就告訴人身
      上傷勢之由來，所供前後不一，顯有疑義。、雖證人程
      靖淑於本院94年度暫家護抗字第7號暫時保護令事件，94
      年3月9日準備程序中證稱：伊於93年11月9日清晨4時左右
      返家時，看到乙○○坐在地上，臉趴在地上，伊問她何以
      坐在那裡，她站起來走路拐拐的。當時地上有像第四臺電
      纜線斷掉掉在地上，當時暗暗的，伊只知道是電纜線整捆
      在地上等語（見偵卷第88至90頁）；然告訴人自警詢、偵
      查及原審審理時均陳稱，其於攀爬之過程中未曾有跌落之
      情形，且於前開本院94年度暫家護抗字第7號暫時保護令
      事件，94年3月9日準備程序中陳稱：當時電線很長，從3
      樓垂下來，沒有斷掉等語。而依證人程靖淑所述，當時看
      到告訴人時，告訴人係坐在地上，臉趴在地上，地上有整
      捆電纜線。衡之當時天色昏暗，證人確有可能所見如告訴
      人所述，僅係電線過長而垂落在地面之情形。況依告訴人
      上開就醫時所受之傷害以觀，告訴人之新傷僅分佈於臉部
      、手臂，若如被告所述，告訴人之傷害，係攀爬時，於3
      、4樓間電線斷裂而摔傷云云，告訴人顯無可能僅臉部、
      手臂受傷而已。由此益證告訴人所稱其身上之傷，係遭被
      告與其父毆打所致等情，確屬實情。
  (三)、被告雖又陳稱：93年11月7日中午，伊父親發現房間內的
      現金有1萬元遭人竊取，隨即將此事告知被告，經被告一
      再詢問之下，告訴人無法說明，伊與告訴人起衝突，告訴
      人隨手拿起放置身旁的羽毛球拍毆打伊，致伊受有右腳跟
      挫傷、右手掌挫傷、右拇指擦傷等傷害云云，並提出財團
      法人仁愛綜和醫院診斷證明書乙紙為其佐證。然查：、
      證人詹進益於原審審理時結證稱：93年11月7日中午，伊
      發現告訴人從伊房間出來時，被告沒有在家。其後發現熱
      水器上有複製鑰匙，是在93年11月7日晚上7點左右，是在
      被告發現鑰匙之後，伊罵告訴人時，才將當日中午發現告
      訴人從伊房間出來，疑似到伊房間偷錢的事情告訴被告，
      在93年11月7日之前，被告與告訴人不曾因為告訴人可能
      偷錢的事情發生爭執。95年11月7日中午，伊沒有看到告
      訴人打被告等語（見原審95年3月10日審理筆錄第8、9頁
      ）。證人江蜜於原審審理時結證稱：93年11月7日晚上，
      被告發現複製鑰匙的事情時，被告有詢問過告訴人該支鑰
      匙是不是告訴人自行複製的，告訴人說是被告誣賴她，後
      來詹進益也有問告訴人，告訴人有承認是她自行複製鑰匙
      的。當時只有吵架而已，沒有打架，但在被告勸告訴人不
      要偷錢時，告訴人有自己打自己，一直打自己的頭。當時
      告訴人也有出手毆打被告，是以拳頭打被告等語（見原審
      95年3月10日審理筆錄第14、15五頁）。則證人詹進益、
      江蜜前開證述，均與被告上揭所稱，告訴人於93年11月7
      日中午曾持羽毛球拍毆打伊乙節，全然不符。、再依被
      告前開診斷證明書上所載之傷勢係右腳跟挫傷、右手掌挫
      傷、右拇指擦傷，被告所受傷害均分佈於右側手、腳之頂
      端，顯難想像該等傷害係遭羽毛球拍毆打，因防禦而產生
      之防禦傷。況依被告上揭所稱，其係因質問告訴人偷錢，
      告訴人無法交待，因而惱羞成怒，而持羽毛球拍加以毆打
      。而被告之父、母即證人詹進益、江蜜前開所稱，其等亦
      均質疑告訴人有竊錢之事；則被告、證人詹進益、江蜜豈
      可能容忍告訴人不僅一再否認偷竊之事，甚且任由告訴人
      出手毆打被告？此實與常情有悖，而難以遽信。
  (四)、被告另辯稱：伊未拘禁告訴人，告訴人曾於93年11月8日
      外出就醫，並未有行動不自由之情形云云，並提出告訴人
      於93年11月8日至立聖中醫診所就診之收據及藥袋為證。
      然查：、告訴人於原審審理時以證人身分結證稱：93年
      年11月7日之後，伊沒有去看醫生或拿藥，因為他們（指
      被告及其父母）看著伊，不讓伊出門，但是被告有去幫伊
      拿藥，因為伊告訴被告伊身體很痛，被告是在93年11月8
      日下午去拿藥，是拿中藥回來，有內服也有外用，伊沒有
      告訴被告說，伊感冒有流鼻涕、打噴嚏、鼻塞、四肢冰冷
      等語（見原審95年3月10日審理筆錄第18至20頁）。、
      經原審法院函詢立聖中醫診所，該診所函覆稱：告訴人於
      93年11月8日曾有就醫紀錄，該次就醫紀錄就醫之病名為
      過敏性鼻炎、流清涕、打噴嚏、鼻塞、眠可、舌紅、二便
      平、有汗、四肢冰冷；開立之處方為麻黃湯、香蘇飲。告
      訴人於93年11月8日之就醫紀錄，因時間已久遠，且看診
      醫師已離職，無法確定來看診者是否為告訴人本人，有該
      所95年1月2日立聖95字第1號函暨附具之病歷表、病歷紀
      錄附於原審卷可參。於本院審理中，證人即本件看診醫師
      丙○○經提示上開病歷紀錄，一開始固證稱按病歷顯示，
      係病患親自前往看診云云；然隨又證稱並無看過告訴人前
      往就診之印象，且一般診所應病患或家屬要求，為方便給
      藥，確有病患非親自看診，而由家屬代為拿藥之情形，而
      本件告訴人前後二次就紀錄完全相同，確有可能係後面紀
      錄參考前面紀錄而為記載之情形等語。故依該證人所證，
      亦無法確定告訴人係親自前往就診。況觀之該診所之病歷
      資料顯示，告訴人於93年11月8日就醫之紀錄，竟與同年
      10月29日之就醫紀錄就病名、症狀、開立之處方完全相同
      ，此與一般病人未前往看診而逕託他人拿藥之情形相似，
      則告訴人是否親自於93年11月8日至上開診所就醫看診，
      顯有疑義。、又依被告於原審審理時所稱：告訴人於93
      年11月7日晚上，從3樓樓梯滾下來，背部有受傷，伊曾為
      告訴人擦藥云云（見原審94年12月22日準備程序筆錄）。
      則衡諸常情，告訴人於當時既受有外傷，若告訴人確於93
      年11月8日親自至診所就醫，理當會向醫師告知身體受傷
      之情形，並請求順便為之看診、開立處方。然依前開病歷
      紀錄，告訴人竟完全未就身體受傷就醫看診，尤與常情有
      違。被告所提此部分證據，自不足為其有利之認定。
  (五)、至被告辯稱，其住處之4樓為一開放之空間，無隔門、無
      鎖頭，不可能將告訴人鎖在4云云，並提出其住處4樓照片
      、平面圖為佐。然告訴人於原審審理時以證人身分結證稱
      ：伊被關的四樓房間，被告所提的照片只有拍到房間內部
      ，沒有拍房間外面的門鎖。4樓圖三、圖四的門，照片只
      有照到門框，沒有照到門扇。伊被關在四樓平面圖電腦桌
      進去後面的那一間靠近洗衣間處，被鎖住的門是指電腦桌
      旁的入口處等語明確。經本院勘驗被告住處4樓配置，該
      樓層原為頂樓樓梯間及前後方陽台，嗣經加蓋屋頂及烤漆
      板圍牆與窗戶，而成為後方洗衣、晾衣間，前方堆置雜物
      間，前方另設置鐵捲門隔絕陽台，該後方洗衣、晾衣空間
      ，即告訴人陳稱遭拘禁之處所，與樓梯間係以水泥牆隔開
      原設有門扇，於勘驗時，已不見門扇，然仍留有門框，門
      框上並遺有供橫向門栓插入之鑽孔2個，此有勘驗筆錄及
      照片在卷可稽。雖被告陳稱該洗衣間之門，於告訴人入嫁
      之前已拆除云云；然觀諸告訴人住處內雜物堆陳，並非習
      於清除多餘雜物之住戶，卻獨不見該拆卸後之門扇，已屬
      有異，況該門扇苟確於告訴人入嫁前已拆除，告訴人焉有
      可能指稱該門反鎖之方式為以門栓在外鎖住？故告訴人指
      訴遭拘禁於該洗衣房間，並非全然無稽。又該洗衣房間雖
      另置有固定梯足以通往上層放置水塔之樓梯間頂，但該放
      置水塔處別無以通往前段陽台之梯子，足見該洗衣房間確
      可供拘禁告訴人使用，被告此部分辯解亦無足採。
  (六)、再者，告訴人於94年8月22日前往法務部調查局進行測謊
      鑑定，對於被告有加以毆打，及其驗傷單上所載之傷勢是
      遭被告毆打所造成二問題，經測試均無情緒波動反應，研
      判未說謊，此有法務部調查局94年8月24日調科參字第094
      00386270測謊報告書在卷可參。按鑑定報告書之內容應包
      括鑑定經過及其結果，法院囑託鑑定機關為測謊檢查時，
      受囑託之鑑定機關不應僅將鑑定結果函覆，並應將鑑定經
      過一併記載於測謊之鑑定報告書中，若鑑定報告書僅簡略
      記載檢查結果，而未載明檢查經過，既與法定記載要件不
      符，法院自應命囑託機關補正，必要時並得通知實施鑑定
      之人以言詞報告或說明，否則此種欠缺法定要件之鑑定報
      告不具證據資格，自無證據能力可言，最高法院92年臺上
      字第3822號判決、91年臺上4574號判決可資參照。經查：
      本件告訴人及被告二人於上開時間前往法務部調查局進行
      測謊，法務部調查局就本次之測謊鑑定之結果，業以上開
      測謊報告書記載明確，且檢具測謊鑑定過程參考資料乙份
      附於該測謊報告書，有該測謊報告書、測謊鑑定過程參考
      資料附卷可參（見偵卷第45至56頁），揆諸前開最高法院
      判決意旨，本件測謊報告書自有證據能力，且足以佐證告
      訴人指訴之真實性。又苟如被告、證人詹進益、江蜜於原
      審審理時所稱，告訴人自93年11月6日至同月9日間，均得
      自由進出住處，其等懷疑告訴人偷錢時，僅有以口頭責罵
      云云（見原審95年3月10日審理筆錄）；及被告所稱，告
      訴人是因為偷了錢想要出去，才從4樓攀爬至1樓跌傷云云
      （見原審94年12月22日準備程序筆錄）。則告訴人行動自
      由既未遭限制，大可堂而皇之自住處大門出走，又豈須三
      更半夜，趁被告之家人均熟睡之時，冒著摔落地面受傷，
      甚且送命之危險，自4樓綁吊電纜線垂降至1樓？由此益徵
      告訴人指訴情節確非虛妄，而堪予採信。
  (七)、綜上所述，被告上開所辯，顯係臨訟卸責之詞，實無足採
      認。本件事證明確，被告犯行洵堪認定，應予依法論科。
二、被告犯罪後，刑法關於罰金刑之最低額度（第33條第5款）
    、易科罰金（第41條）及牽連犯（第56條後段）之規定，於
    94年2月2日經總統公布修正，並自95年7月1日起施行，修正
    後之規定已提高罰金刑之最低額度、及易科罰之折算標準，
    並刪除牽連犯之規定，比較修正前後之規定，以修正前之規
    定最有利於被告，自應適用該修正前之規定。核被告所為，
    係犯刑法第302條第1項之私行拘禁罪、同法第277條第1項之
    普通傷害罪，而屬家庭暴力防治法第2條第2項之家庭暴力罪
    。按之刑法第302條第1項及第304條第1項罪，其所保護之法
    益均為被害人之自由，而私行拘禁，不外以強暴、脅迫為手
    段，其罪質本屬相同，惟第302條第1項之法定刑，既較第30
    4條第1項為重，則以私行拘禁之方法妨害人自由，縱其目的
    在使人行無義務之事，或妨害人行使權利，仍應逕依第302
    條第1項論罪，並無適用第304條第1項之餘地。本件被告與
    其父詹進益、母江蜜為使告訴人簽字離婚或承認竊盜，先施
    以強暴、脅迫，並以私行拘禁等方式限制告訴人之行動自由
    ，是被告於此期間內之強制之行為，自屬包含於妨害行動自
    由之同一意念之中，被告所為，雖合於刑法第304條第1項強
    制罪之情形，仍應視為剝奪行動自由之部分行為，不再論罪
    。被告就前揭妨害自由犯行，與詹進益、江蜜之間，有犯意
    聯絡及行為分擔，均為共同正犯。被告所犯上開私行拘禁罪
    與普通傷害間，有方法、結果之牽連關係，為牽連犯，應依
    修正前刑法第55條之規定從一重之私行拘禁罪處斷。原審法
    院因認被告罪證明確，適用家庭暴力防治法第2條第2款，刑
    法第28條、第302條第1項、第277條第1項，及修正前刑法第
    55條、第41條第1項前段，修正前罰金罰鍰提高標準條例第1
    條前段、第2條規定。審酌被告犯罪之動機，係因懷疑告訴
    人偷竊，為使告訴人同意離婚或承認偷竊乙事，即出手毆打
    結褵之告訴人，並限制其行動自由，告訴人所受之傷害程度
    非輕，被告犯罪後仍矢口否認犯行，態度非佳，惟慮及被告
    素行良好，有臺灣高等法院被告前案紀錄表、臺灣臺中地方
    法院檢察署刑案資料查註紀錄表各乙份在卷可佐，且目前被
    告與告訴人所生育之小孩仍由有經濟能力之被告，及被告之
    父母扶養，有電子戶役政資料在卷可參，考量被告與其父母
    共犯本案之罪，一旦令被告入監執行，將再衍生子女監護照
    養之問題，又啟家庭風波，對兒童之成長亦有不良影響等一
    切情狀，量處有期徒刑6月，並諭知易科罰金之折算標準，
    核其認事法均無違誤，量刑亦屬妥適，應予維持。被告上訴
    意旨否認犯行，仍執陳詞指摘原判決不當，並無理由，應予
    駁回。
據上論結，應依刑事訴訟法第368條，刑法第2條第1項前段，判
決如主文。
本案經檢察官甲○○到庭執行職務。
中    華    民    國    95    年    8     月    31    日
               刑事第六庭  審判長法  官  李  文  雄
                                 法  官  黃  永  祥
                                 法  官  邱  顯  祥
上列正本證明與原本無異。
如不服本判決應於收受送達後十日內向本院提出上訴書狀，其未
敘述上訴之理由者並得於提起上訴後十日內向本院補提理由書（
均須按他造當事人之人數附繕本）。
                                 書記官  陳  桂  芬
中    華    民    國    95    年    8     月    31    日
                                                      Ｆ


司法院資訊處製作；財團法人民間司法改革基金會備份。
